【裁判字號】    90,勞訴,14
【裁判日期】    920321
【裁判案由】    給付工資等
【裁判全文】
臺灣士林地方法院民事判決  九十年度勞訴字第一四號
    原      告    戊○○
    訴訟代理人    徐景星律師
                  苗怡凡律師
    複  代理人    丁○○
                  盧立仁律師
    被      告    聖陸營造工程股份有限公司
?
    法定代理人    乙○○
    訴訟代理人    甲○○
右當事人間給付工資等事件，本院判決如左：
    主    文
原告之訴及其假執行之聲請均駁回。
訴訟費用由原告負擔。
    事實及理由
一、原告主張：
（一）原告自民國八十七年十一月三日受僱於被告公司，擔任水泥灌漿工之職務，依
      勞動基準法第二十四條、第三十二條之規定，雇主縱得勞工同意延長工時，亦
      應依每日所延長工作時數，按平日每小時工資額加給三分之一、三分之二或加
      倍之工資，惟自聲請人到職日之八十七年十一月三日起，至離職日八十九年十
      二月十八日止，被告均未按照前揭規定給付原告延長工時之加班費，而依原告
      持有之八十九年三月之出勤紀錄，原告計有二十一日超時工作，且延長工時均
      逾二小時，總計延長工時時數為一百八十三點五小時，故被告所得請求之加班
      費為九萬五千四百二十四元，而原告任職期間計有二十五個月，是以被告總計
      積欠原告加班費二百三十八萬五千六百元。
（二）次依勞動基準法第三十九條之規定，同法第三十六條所定之例假、第三十七條
      所定之休假及第三十八條所定之特別休假，工資應由雇主照給。雇主經徵得勞
      工同意於休假日工作者，工資應加倍發給。而原告任職被告公司期間，每月僅
      放假二日，而依勞動基準法之規定，每月應放假四日，故二年即有二十四天之
      例假未休，再加上放假日（每年以十五日計，兩年以三十日計）及特別休假（
      每年以七日計，兩年以十四日計）亦均未休而加班工作，然被告未依前開規定
      加倍發給原告工資，是被告應依平均工資加倍補發，故被告應給付原告此部分
      之加班工資共有九十萬二千五百二十元。
（三）再查，被告因擬將公司之灌漿工解散改為外包，乃片面終止與原告之勞動契約
      ，而強令原告接受改變之工作內容，並降薪為一萬九千元，原告如不接受則自
      行離職，更趁原告依規定向工地主管請二天假之機會，強將原告登記為曠職，
      企圖假造原告違反勞動契約之情節，迫使原告於八十九年十二月十八日離職，
      且未給付任何資遣費，而原告任職被告公司年資為二年一月，故可得二又十二
      分之一月平均工資之資遣費，則被告應給付原告一萬零二百一十八元。
（四）另查，原告受僱於被告公司，被告應依勞工保險條例之規定為原告投保勞工保
      險，而勞工保險之保險費應依原告當月之月投保薪資計算，而月投保薪資係指
      被告按原告之月薪資總額，依投保薪資分級表之規定，向保險人申報之薪資，
      且勞工保險條例第十四條第一項所稱月薪資總額，則以勞動基準法第二條第三
      款規定之工資為準。詎被告為逃漏其應負擔之保險費，乃犧牲原告權益，未按
      實際到職日即八十七年十一月三日為聲請人投保勞工保險，而遲至十一月九日
      始為辦理，且所申報之月投保薪資，又僅以第十一等級為準，而僅申報二萬五
      千元，然實際上原告八十七年十一月份所獲得之薪資總額為五萬餘元，其後各
      月實際所取之薪資亦未相距太大，故被告應為原告申報屬第二十二級之四萬二
      千元為當，而原告於八十七年十二月八日因公受傷，被告短報行為致使原告所
      能獲得之勞工保險給付短少，依勞工保險條例第七十二條第二項後段之規定，
      應由被告就原告因此所受之損失，負賠償之責，且原告因公受傷，依勞動基準
      法第五十九條之規定，亦得請求必要之醫療費用及醫療中不能工作時之工資前
      後共計三月，是以被告就此部分亦應予賠償。
（五）原告並聲明：
    １、被告應給付原告新台幣三百二十九萬八千三百三十八元及自支付命令狀繕本
        送達翌日起至清償日止，按年息百分之五計算之。
    ２、原告願供擔保，請准宣告假執行。
二、被告則以：原告在被告公司原係擔任工地現場之灌漿組洗車工，工作職務負責工
    地灌漿工作之協助及混凝土車、工作機具及現場之清洗，乃一般無需證照或特殊
    專長之營建工人，原告主張其日薪四千九百餘元，換算月薪十五萬元，顯與事實
    不符。且查：
（一）延長工時加班費部分：原告每月正常薪資為二萬八千八百五十元，加班費則每
      月一萬餘元至三萬餘元不等，且被告均已支付，因被告公司為地下室連續壁專
      業廠，工作之特性大多於夜間施工，且每日施工必須連續進行至該次工作目標
      達成，因此需經常性加班，工作時間分每日兩班，上午八時至下午八時，或下
      午八時至次日清晨，中間休息兩次，每次一至一點五小時，加班時間，除按每
      月二萬八千八百五十元換算時薪依法加給三分之一、三分之二不等外，也按該
      組工作數量計給，故被告給付員工之加班費，比勞動基準法之規定優厚，加班
      費於每月計算完成後，一次發給員工，每月七日由聯邦銀行帳戶入帳者，即為
      原告應得每月二萬八千八百五十元之薪資（需扣除勞健保費用），另由彰化銀
      行入帳者（發放日不確定），即為原告前一月應得之加班費，而原告竟將之曲
      解為工作獎金，顯非可採。被告會計部門於發放薪資與加班費時，均製作明細
      發給員工，原告竟將底薪與加班費合計為正常工時之薪資，再換算加班費，殊
      不足取。
（二）另查，特別休假，應任滿一年始有，原告自八十七年十一月任職，滿一年，從
      八十八年十二月份起才可享有七天休假。八十九年春節，被告公司安排休假三
      日，另原告於八十九年十一月十八日至二十八日未到工，以特別休假視之，已
      有超過，故其已不得請求特別休假未休之工資；又依兩造之工作約定，每月四
      日例假由原告自選，應休未休部分，則由被告每月給予未休假獎金（見薪資表
      之未休補貼欄）；另放假日無工作則放假，有工作則加班，依前述被告已給予
      原告加班費，原告指稱被告短欠假日工資，亦非事實。
（三）再查，原告於八十九年十一月間，因主張身體不適連續請假十一日，被告要求
      其提出醫院證明，原告不能提出，並於十二月八日曠工，被告為維護工地現場
      到工率及原告之身體，將原告調為內勤工作，但仍維持其原本薪資，並未調降
      ，原告亦同意並自八十九年十二月十日到公司擔任內勤，被告經一週觀察見原
      告身體並無不適，欲請原告回任工地現場之際，原告於十二月十八日提出辭職
      ，並非被告迫其離職，故原告既係自行辭職，自無資遣費、預告工資之請求權
      。
（四）被告並聲明：
    １、原告之訴及假執行聲請均駁回。
    ２、如受不利判決，被告願供擔保請准免予假執行。
三、原告主張其於八十七年十一月三日至八十九年十二月十八日間，受僱於被告公司
    ，擔任水泥工灌漿工之職務，每月固定領取之本薪為二萬八千八百五十元，另有
    不定額之工作獎金等情，業據提出存摺影本為證，被告就原告任職起訖時間及本
    薪數額為二萬八千八百五十元之事實，並不爭執，故原告此部分之主張，應堪信
    為真實。
四、原告另主張被告於任職期間均未發放延長工時及休假日之加班費；且於終止與原
    告之勞動契約時亦未依法發放資遣費及預告工資；又被告延遲為原告投保勞工保
    險，且月投保薪資金額亦有短少，造成原告短領勞保給付之損害，被告應予賠償
    云云，則為被告所否認，並以前開情詞置辯，經查：
（一）延長工時工資部分：被告否認積欠原告延長工時之加班費，且辯稱原告每月應
      得之加班費，均於次月匯入原告彰化銀行帳戶，並製作明細發給原告，而原告
      雖未依勞動基準法之以每小時工資額計算延長工時之工資，而係以個別員工之
      米數獎金計算，然此計算方式優於勞動基準法延長工時工資之計算標準等語，
      而原告則以被告每月除本薪外匯入原告彰化銀行帳戶之金額，實為工作獎金，
      而非加班費，故本件首應審究者，應為被告按月給付原告除本薪外之金額，究
      竟係加班費或工作獎金？
    １、按雇主延長勞工工作時間者，其延長工作時間之工資依左列標準加給之：一
        、延長工作時間在二小時以內者，按平日每小時工資額加給三分之一以上。
        二、再延長工作時間在二小時以內者，按平日每小時工資額加給三分之二以
        上。勞動基準法第二十四條第一款、第二款定有明文。而勞動基準法第二十
        四條所稱「平日每小時工資」與同法第二條第四款之「平均工資」名詞各異
        ，依第二十四條延長工作時間之工資，乃犧牲休息之所得，因此「平日每小
        時工資」之計算，應依當日所得之工資，除以當日正常工作之時間，即為「
        平日每小時工資」。又雇主與勞工所訂勞動條件，不得低於本法所定之最低
        標準。勞動基準法第一條第二項亦有明文。
    ２、被告抗辯原告加班均有給付加班費，已據提出給付明細、申報明細、各類所
        得扣繳暨免扣繳憑單為證，原告固不爭執被告每月除基本薪資外，有另筆薪
        資款項匯入其彰化銀行帳戶，然否認為加班費，辯稱係工作獎金云云。經查
        ，證人即被告公司會計丙○○到庭證稱，加班費係以米數獎金之方式計算，
        此方式優於勞動基準法之計算方式，給付明細上之加班費即各工地金額之加
        總等語。而被告給付者是否為加班費，端視該款項是否實質上為延長工時之
        對價而定，而非逕依其名目係津貼或獎金而定之。依原告九十一年七月十九
        日之民事爭點整理書狀所陳：「該筆費用工作獎金，即按工程案之需要須特
        別加班時，被告所發給之工作獎金」，是以原告亦不否認被告所發給之款項
        ，係作為特別加班而用，與一般工作獎金，係為獎勵業績、工作目標所設，
        已屬有別；雖原告嗣改稱此工作獎金係為「配合工程需要完工之速度所發給
        之工作獎金」，然若如原告所述，前開款項係為工作獎金，則何以就正常工
        時中所完成之工作，並無工作獎金，而獨於延長工時始有，況如確有此工作
        獎金，且其數額占薪資總額之重要部分，則原告在與被告訂立勞動契約時，
        應曾就此獎金應如何計算，有具體約定，然原告就其所稱工作獎金係原訂勞
        動契約約定之薪資，未能具體證明，故其主張係屬工作獎金，且屬約定薪資
        之一部分，尚難採信。應認原告所稱之工作獎金，實質係因原告延長工時而
        獲得之對價，故其具加班費性質應無疑義，原告主張被告未給付延長工時之
        加班費，尚難採信。
    ３、再應審究者為被告是否有依勞動基準法之規定，支付延長工時工資。經查，
        原告每月固定領取之薪資為二萬八千八百五十元等情，此有薪資明細及存摺
        影本在卷可稽，而此二萬八千八百五十元為原告正常工作時間內所支領之薪
        資，故於計算加班費時，自應以此作為計算原告平日每小時工資之基礎。原
        告雖主張應以其每月實領金額計算平均工資後，再據以計算平日每小時工資
        ，惟查，原告每月實領之金額，既已包括前述延長工時之報酬，若據以計算
        每小時工資，顯非勞動基準法第二十四條所稱之「平日每小時工資」，故原
        告主張以平均工資作為計算延長工時之標準，尚屬無據。
    ４、依原告正常工作時間每月固定領取之二萬八千八百五十元計算，其每日薪資
        為九百六十二元（以三十日計，元以下四捨五入），平日每小時工資額為一
        百二十元（以八小時計，元以下四捨五入），故延長工時在二小時以內者，
        被告應按平日每小時工資額加給三分之一以上，即為每小時一百六十元；再
        延長工時在二小時以內者，按平日每小時工資額加給三分之二以上，即為每
        小時二百元，故被告所給付之加班費，不得低於前開依勞動基準法延長工時
        工資之給付標準。
    ５、本件被告抗辯其給付延長工時加班費之方式，係以所謂之米數獎金作為計算
        基準，即由被告工地主任依工地施工進度及面積及延長工時情形，個案簽准
        員工得報領之金額，故應審究者為依原告加班之時間及每小時工資額，原告
        給付之米數獎金，是否低於依前開勞動基準法所定之最低給付標準。以兩造
        不爭執真正之原告八十八年十二月考勤表，原告之加班起訖時間如附表一所
        示（每日正常工作時數為八小時，每四小時休息三十分鐘），則原告每日加
        班在二小時以內之時數有四十二點五小時，依勞動基準法之規定，被告最低
        應給付加班費金額為六千八百元（42.5x160=6800），而原告延長工時在二
        小時以上之時數為九十六小時，依勞動基準法之規定，被告最低應給付加班
        費金額為一萬九千二百元，故被告八十八年十二月應給付原告延長工時之加
        班費至少應為二萬六千元（6800+19200=26000），而被告以米數獎金之計算
        方式，給付原告八十八年十二月份之加班費金額為三萬三千八百五十六元（
        含大華三千七百三十三元、快易居一萬五千一百二十三元、獎金一萬五千元
        ，合計三萬三千八百五十六元），已高於勞動基準法所定之標準；另以原告
        提出之八十九年三月考勤表以觀，原告之加班起訖時間如附表二所示（以每
        日正常工作時數為八小時，每四小時休息三十分鐘），則原告每日加班在二
        小時以內之時數有四十二小時，被告至少應給付加班費六千七百二十元，逾
        二小時之延長工時時數為一百二十三小時，依勞動基準法之規定，被告最低
        應給付加班費二萬四千六百元，故合計被告應給付原告八十九年三月份之延
        長工時工資，不得低於三萬一千三百二十元（6720+24600=31320），而依被
        告之計算方式，原告領得之加班費達四萬三千八百六十二元（含大華四萬零
        四百八十八元、津貼三千三百七十四元，合計四萬三千八百六十二元），此
        有被告提出與原告存摺入款相符之給付明細附卷可稽，故依被告以米數獎金
        計算加班費方式，確高於勞動基準法應給付之最低標準，故其所辯該公司確
        有給付原告加班費，且其加班費之計算方式優於勞動基準法之規定等語，堪
        以採信，原告主張被告未給付加班費云云，尚難認係真實。
（二）休假日工資部分：至於原告主張被告短付特別休假、國定假日、及例假日之工
      資云云，被告則以前詞置辯。經查：
    １、按勞工七日至少應有一日之休息，作為例假；紀念日、勞動節日及其他由中
        央主管機關規定應放假之日，均應休假；勞工在同一雇主或事業單位，繼續
        工作滿一定期間者，每年應依左列規定給予特別休假：一、一年以上三年未
        滿者七日。勞動基準法第三十六條、第三十七條、第三十八條第一款定有明
        文。又第三十六條所定之例假、第三十七條所定之休假及第三十八條所定之
        特別休假，工資應由雇主照給。雇主經徵得勞工同意於休假日工作者，工資
        應加倍發給。同法第三十九條前段定有明文。本件原告每日工資為九百六十
        二元（28850/30，元以下四捨五入），故如原告於例假、放假日、特別休假
        工作，被告依前開勞動基準法之規定，應每日加給原告九百六十二元之工資
        。
    ２、有關原告主張其每月例假二日及國定假日未休部分，被告抗辯已依法發給加
        班費及未休補貼等情，依兩造不爭執真正之八十八年十二月及八十九年三月
        考勤表，並對照該月份被告給付原告之加班費數額以觀，扣除前述依勞動基
        準法應給付之延長工時加班費外，被告給付原告之金額，八十八年十二月份
        尚逾六千七百七十一元（00000-00000=6771），八十九年三月份尚逾九千四
        百三十八元（00000-00000=9438），縱認原告於該月之例假、國定假日確未
        休工作，超過之數額，亦已足支付該加倍之假日工資，況被告之給付明細中
        確有載明未休補貼項目，故其所辯假日工作亦已支付加班費及未休補貼等情
        ，應堪採信。至於原告主張特別休假部分，原告於八十七年十一月三日到職
        至八十九年十二月十八日離職，依勞動基準法第三十八條之規定，勞工在同
        一雇主或事業單位，繼續工作滿一定期間，當然發生特別休假之權利。其權
        利之行使即「日期之指定」，依勞動基準法施行細則第二十四條第二款之規
        定，應由勞雇雙方協商排定之，以免影響公司營運之正常作業。且特別休假
        日，除經勞工同意，不得命勞工工作，工資並應加倍給付，本件原告就被告
        命其於特別休假日工作之事實，並未舉證，是其未依規定指定特別休假日期
        及休畢應休日數，應屬權利之放棄，故其請求被告加倍給付工資，亦屬無據
        。
（三）資遣費部分：
    １、按雇主依勞動基準法第十一條、第十三條但書及勞工依同法第十四條第一項
        終止勞動契約時，雇主應發給勞工資遣費；又雇主依同法第十一條或第十三
        條但書規定終止勞動契約應依規定之預告期間預告之，如未依預告規定期間
        預告而終止契約者，應給付預告期間之工資。勞動基準法第十六條、第十七
        條分別定有明文。
    ２、原告主張被告因擬將公司之灌漿工解散改為外包，乃片面終止與原告之勞動
        契約，而強令原告接受改變之工作內容，並降薪為一萬九千元，原告如不接
        受則自行離職，更趁原告依規定向工地主管請二天假之機會，強將原告登記
        為曠職，企圖假造原告違反勞動契約之情節，迫使原告於八十九年十二月十
        八日離職云云，為被告所否認，辯稱原告係自行辭職等語，並提出辭職書為
        證。經查：原告就辭職書簽名之真正，並不爭執，然主張係受迫而簽署，惟
        查，被告固不否認曾短暫將原告調為內勤等情，然否認有降薪情事，且依原
        告提出之本薪入帳資料，至原告離職前，所領取之本薪仍為二萬八千八百五
        十元，故原告主張被告將其調為內勤並降薪為一萬九千元等情，核與事實不
        符，而原告主張被告假造其曠職違反勞動契約而片面終止勞動契約云云，亦
        為被告否認，是亦難認被告有何違法終止勞動契約之行為，況違法終止勞動
        契約之法律效果，僅為終止不生效力，亦難佐為原告得逕行請求資遣費之依
        據。此外，原告就其係受迫簽署辭職書之事實，復未舉證以實其說，故其主
        張尚難遽信。是則本件兩造勞僱契約，既因原告自行辭職而合意終止，依前
        開法條說明，原告請求資遣費及預告工資，誠屬無據，未能准許。
（四）勞保損失：
    １、按投保單位違背本條例（勞工保險條例）規定，將投保薪資金額以多報少或
        以少報多者，自事實發生之日起，按其短報或多報之保險金額，處以二倍罰
        鍰，並追繳其溢領給付金額。勞工因此所受損失，應由投保單位賠償之。勞
        工保險條例第七十二條第二項定有明文。
    ２、原告主張其八十七年十一月之薪資為八萬七千二百一十七元，被告僅以每月
        二萬五千二百元為投保薪資為其投保勞工保險，嗣原告於八十七年十二月八
        日灌漿時受右足大趾遠位趾股骨折，被告指示至中醫接骨診所診療，支出交
        通費用六萬元，而療傷之三個月期間（八十七年十二月八日至八十八年三月
        四日），被告僅支付薪資八萬六千三百零九元，故尚欠十七萬五千三百四十
        二元之薪資未付（87217x3-86309=175342），另原告受傷後原至國泰醫院急
        診，但卻由被告轉送非屬健保之特約健康中心治療，故養傷之三個月期間未
        能向勞工保險局申請，此部分請求被告賠償二十萬元，總計為四十三萬五千
        三百四十二元（175342+200000+60000）云云。
    ３、經查，原告主張其於八十七年十二月八日灌漿時受有右足大趾遠位趾股骨折
        之傷害，業據提出財團法人國泰綜合醫院診斷證明書為證，且為被告所不爭
        執，堪信為真正。
    ４、惟查，原告就其就診期間支出之交通費用及醫療費用，均未提出收據或支付
        明細以資佐證，已難認係真實，且據本院依職權函請勞工保險局依原告所提
        前開診斷證明書，請該局核定如屬職業災害，原告所得請領之給付項目及金
        額各為若干，據覆略以：如原告於保險生效期間，因執行職務受傷以致不能
        工作，未能取得原有薪資，經住院或門診治療達四日以上者，依勞工保險條
        例第三十四條、第三十六條規定，得自不能工作第四日起，按被保險人平均
        月投保薪資百分之七十發給，經過一年尚未痊癒者，減為平均月投保薪資之
        半數發給，但以一年為限。另依國泰綜合醫院九十年二月二十八日出具之診
        斷證明書無法判定原告所患是否符合殘廢給付標準表之請領規定。又原告如
        於保險生效期因執行職務受傷，得以勞職災身分就醫，健保給付範圍之保險
        醫療費用由勞保局支付予醫療院所，其依健保規定應自行負擔之「部分負擔
        醫療得免繳交」等語，此有該局九十一年七月一日傷字第０九一六０三一０
        五七０號函附卷可稽，故可知原告因執行職務致傷，可能請領之醫療給付部
        分，本係由勞保局直接支付醫療院所，況原告亦未提出負擔醫療費用之單據
        ，其請求二十萬元之醫療給付，已屬無據。另原告於傷後休養三月即行復工
        ，亦未提出符合殘廢給付之診斷證明，是其亦未能證明得請領殘廢給付之事
        實。又有關傷病給付部分，依前開勞工保險條例第三十四條第一項之規定，
        其請領之要件必需「因執行職務受傷而致不能工作，以致未能取得原有薪資
        」，而原告亦不否認被告於其療養之三個月間，仍給付其每月本薪二萬八千
        八百五十元，雖被告於八十七年十一月九日為原告提保之月投薪資額為二萬
        五千二百元，低於兩造約定之本薪二萬八千八百五十元，然被告於原告受傷
        期間已按其等原約定之本薪金額給付，故原告之情形，已不符前開「不能工
        作以致未能取得原有薪資」傷病給付請領要件，故被告為原告投保之月投保
        薪資縱有以多報少之情事，亦屬是否應受行政裁罰之問題，原告既未因此受
        有損害，則其請求賠償，於法無據。
五、綜上所述，原告請求被告給付延長工時加班費、假日工資、資遣費及勞保損失總
    計三百二十九萬八千三百三十八元及自支付命令狀繕本送達翌日起至清償日止，
    按年息百分之五計算之，為無理由，應予駁回。原告受敗訴判決，其假執行之聲
    請即失所依據，應併予駁回。
六、因本案事證已臻明確，兩造其餘主張陳述及所提之證據，均毋庸再予審酌，附此
    敘明。
七、據上論結，原告之訴為無理由，依民事訴訟法第七十八條判決如主文。
中      華      民      國    九十二    年      三      月    二十一    日
                                    臺灣士林地方法院民事第一庭
~B法      官  劉穎怡
右為正本係照原本作成。
如對本判決上訴須於判決送達後廿日內向本院提出上訴狀。
中      華      民      國    九十二    年      三      月    二十五    日
~B法院書記官  陳雪麗


司法院資訊處製作；財團法人民間司法改革基金會備份。
